臺灣高等法院臺中分院民事判決　九十三年度家上字第五○號
　　　上　訴　人　甲○○
　　　被　上訴人　乙○○○
右當事人間請求離婚事件，上訴人對於中華民國九十三年三月四日臺灣臺中地方法院
九十二年度婚字第一三八六號第一審判決提起上訴，本院於九十三年五月十一日言詞
辯論終結，判決如左：
    主    文
上訴駁回。
第二審訴訟費用由上訴人負擔。
    事    實
甲、上訴人方面：
一、聲明：求為判決：
(一)、原判決廢棄。
(二)、請求准許兩造離婚。
(三)、第一、二審訴訟費用由被上訴人負擔。
二、陳述：上訴人與被上訴人自民國（下同）四十七年七月結婚迄今已四十三年多，
    上訴人今年亦應有七十九歲，實不應聲請離婚，惟上訴人對婚姻已屆忍無可忍之
    地步。七十四年在台中市○○路與漢口路附近購買透天厝，登記於被上訴人名下
    ，被上訴人理應對上訴人溫柔一點，但上訴人要求行房卻為被上訴人所拒。上訴
    人為老兵，退休後有退休俸可領，若上訴人去世後，配偶即被上訴人可領半俸，
    於是被上訴人常說上訴人死後便有錢領。八十二年間上訴人在香港因骨刺復發，
    因而返台，返家後至就寢前，被上訴人對上訴人病痛未為聞問，彷彿希望上訴人
    早死後可領半俸，經兒女相勸始幫忙上訴人擦拭治療骨刺之藥水。骨刺一度復原
    ，至八十六年間復發，痛風復發痛苦難忍，被上訴人卻未聞問關心，上訴人只得
    於凌晨四時多打電話給兒子，且於電話中因無法言語告知病情，可見被上訴人對
    上訴人無情至極。又八十九年十月二十日上訴人自香港返台，因飛機誤點，返家
    時被反鎖在家門外，進入家門後被上訴人開口大罵近二小時，上訴人忍無可忍而
    打了被上訴人一巴掌。兩造以七年多未曾談話，不同房，三餐各自料理，雖居於
    一屋簷下卻形同陌路，現在已是有名無實之夫妻。顯然兩造婚姻已生破綻，爰依
    法請求離婚。
乙、被上訴人方面：
一、聲明：如主文所示。
二、陳述：與原判決記載相同，茲引用之。
    理    由
一、本件上訴人起訴主張：兩造婚姻關係現仍存續中。八十二年間伊在香港因骨刺復
    發返台，被上訴人對伊病痛未為聞問，伊乃當著兒女面前，聲稱要與被上訴人離
    婚。八十四年媽祖生日，家中無男性，被上訴人竟在家中宴請伊同鄉。八十五年
    伊前往香港逾三月，返家後想行房，竟不為被上訴人所允；八十五年十月小女兒
    出嫁後，兩造開始分房而居，日常三餐各自處理，東西均分彼此。八十六年間某
    日被上訴人要至車站，伊叫次子送，不為被上訴人同意，並稱她還有人要，伊死
    後還有錢領等語，顯然被上訴人希望伊早死。八十九年十月二十日、九十年十一
    月及九十二年八月二十二日伊從香港返台或參加公會旅遊，因班機誤點、班次較
    晚或行程較晚，伊事先打電話交待孫子不要關鐵門，鎖玻璃門即可，奈何返家時
    ，竟然鐵門也關，其中八十九年該次，進門時，被上訴人即破口大罵，罵了二個
    小時，伊忍無可忍因而打被上訴人一巴掌，被上訴人竟報案，警察到家，子女也
    到家，伊即在子女面前聲稱要離婚，顯然兩造婚姻已發生破綻等情，求為命准兩
    造離婚之判決。
二、被上訴人則以：否認上訴人主張之事實。八十四年媽祖生日時，伊未邀上訴人同
    鄉到家，係上訴人同鄉不請自來。八十五年後未行房之事，係上訴人自己不要，
    非伊拒絕，伊亦曾主動請上訴人同房，惟為上訴人所拒；小女出嫁當日，當天中
    午上訴人即自行到別房睡覺，上訴人並開始不讓伊洗其衣服，分房而睡後，日常
    生活三餐各自料理，但未有上訴人誤用伊之物而要回情事。八十六年雖有要求上
    訴人送伊至車站，但未提及自己還有人要，希望伊早死之言。八十九年上訴人從
    香港返家，斯時伊就寢中，孫子告知上訴人回來，亦未吵架，至打耳光之事非此
    次，因上訴人常去香港，回來後又要求離婚，伊因而懷疑上訴人找女人，上訴人
    不悅竟毆打伊，因而吵架。九十一年八月間上訴人去香港，確有要孫子文竣關門
    ，因其返家時間凌晨二時，僅有伊及孫子在家，有安全顧慮當然要關門等語，資
    為抗辯。
三、上訴人主張，兩造婚姻關係現仍存續中，於八十五年十月間其等小女兒出嫁後，
    兩造開始分房而居，日常三餐各自處理。八十九年十月二十日、九十年十一月及
    九十二年八月二十二日伊從香港返台或參加公會旅遊，因班機誤點、班次較晚或
    行程較晚，伊事先打電話交待孫子不要關鐵門，鎖玻璃門即可，奈返家時，竟然
    鐵門也關等情，有上訴人提出戶籍謄本一份為證，並為被上訴人所不爭執，復經
    證人即兩造所生之子謝先明、孫子謝文豪、謝文竣於原審證述屬實，上訴人此部
    分之主張，堪信為真實。
四、按民法第一千零五十二條第一項以外之重大事由，難以維持婚姻者，夫妻之一方
    得請求離婚，但其事由應由夫妻之一方負責者，僅他方得請求離婚，民法第一千
    零五十二條第二項定有明文，此規定之旨趣在使夫妻請求裁判離婚之事由較富彈
    性，故若婚姻之破裂事由應由夫妻一方負責者，僅他方得請求離婚，惟當夫妻雙
    方均有責時，僅准責任較輕之一方請求離婚，若雙方之有責程度相同，則應許雙
    方均得請求離婚，始符公平。最高法院九十年度台上字第二一九三、二二一五號
    著有判決可資參照。(一)、本件上訴人主張，八十二年間上訴人在香港因骨刺復發
    返台，被上訴人對上訴人病痛未為聞問，希望上訴人死，被上訴人還有錢領等語
    ，為被上訴人所否認，上訴人復未能舉證證明，難認上訴人上開主張為真實。(二)
    、上訴人復以被上訴人自八十五年間小女兒出嫁後，兩造即分房而睡、各自料理
    日常生活之事等語。但查，兩造會分房而睡、分鍋而食，係上訴人主動分房的，
    已據證人即兩造之子謝先明於原審證述屬實，並證稱「八十五年之事，因姪子文
    竣由爸爸（即上訴人）照顧，他（即上訴人）要求媽媽（即被上訴人）到另一房
    間睡覺，從此分房而睡。」等語，足見兩造分房而眠、分鍋而食之責在上訴人。
    (三)、又上訴人多次遠行返家較晚，事先雖交待孫子勿關鐵門部分，因其返家時間
    均已深夜，惟其等家中僅有被上訴人及其孫子，均為老弱婦孺，因而仍關鐵門以
    策居家安全，亦難認被上訴人有何過失。(四)、上訴人為民國十六年四月六日生，
    現年七十六歲，被上訴人為民國三十一年十一月十日生，現年六十一歲，有戶口
    名簿影本乙份在卷可稽，均已年屆不惑之年，膝下子女已三、四十歲，三、四十
    年婚姻生活中，彼此對他方個性、生活習性，當知之甚詳，上訴人出國在外，對
    於家中有多名同鄉於媽祖生日之民俗節日來訪，本屬人之常情，並非構成離婚之
    重大事由。(五)、兩造小女兒於八十五年十月間出嫁後，上訴人即率行搬出主臥室
    ，縱被上訴人邀其返回同房，竟仍拒絕，二人既結婚三、四十年，對於被上訴人
    個性當知之甚明，況八十五年間被上訴人亦已五十五歲之齡，社會風氣雖已開，
    然被上訴人自小未受教育，女子對於床弟之事，本即鮮難啟齒，然被上訴人既已
    主動要求同房，上訴人率而拒絕，當非夫妻相處之道。(六)、再者，上訴人經常至
    香港，且一去即三個月，返台後又要求離婚，被上訴人因而懷疑上訴人有女人，
    本屬人之常情，且兩造既均已屆不惑之齡，本應敞開心胸溝通，而非聞言即不悅
    ，進而打被上訴人一巴掌，足見因而導致兩造分房而睡、分鍋而食已逾七年多，
    其責任應在上訴人而非被上訴人，堪以認定。
五、按婚姻之意義，在於夫妻間得共同生活，互相體諒、扶持，履行彼此對婚姻之承
    諾，若夫妻雙方無法溝通，漠不關心、聞問，則婚姻共同生活之意義將蕩然不存
    本件兩造未能同房、日常事務各自管理係因上訴人拒絕被上訴人與其同房，再加
    上訴人之毆打被上訴人所致，應認此難以維持婚姻重大事由係可歸責於上訴人。
    從而，上訴人依民法第一千零五十二條第二項規定訴請離婚，即不應准許。原審
    為上訴人敗訴之判決，並無不合，上訴意旨指摘原判決不當，求予廢棄改判，為
    無理由，應予駁回。
六、本件事證已臻明確，兩造其餘攻擊防禦方法及舉證，因與本件判決結果不生影響
    ，爰不一一論述。
七、據上論結，本件上訴為無理由，依民事訴訟法第四百四十九條第一項、第七十八
    條，判決如主文。
中　　　華　　　民　　　國　　九十三　　年　　　五　　　月　　二十五　　日
~B1民事第七庭審判長法　官　簡清忠
~B2　　　　　　　　法　官　陳賢慧
~B3　　　　　　　　法　官　盧江陽
右為正本係照原本作成。
如對本判決上訴，須於收受判決送達後二十日內向本院提出上訴書狀，其未表明上訴
理由者，應於提出上訴後二十日內向本院提出上訴理由書(須按他造人數附具繕本)。
上訴時應提出委任律師為訴訟代理人之委任狀。具有民事訴訟法第四百六十六條之一
第一項但書或第二項之情形為訴訟代理人者，另應附具律師及格證書及釋明委任人與
受任人有該條項所定關係之釋明文書影本。
~B 　 　　　　　　書記官　康孝慈
中　　　華　　　民　　　國　　九十三　　年　　　五　　　月　　二十六　　日
                                                                        Ｂ
